【裁判字號】    97,上訴,4040
【裁判日期】    971210
【裁判案由】    搶奪
【裁判全文】
臺灣高等法院刑事判決                97年度上訴字第4040號
上  訴  人  臺灣士林地方法院檢察署檢察官
上  訴  人
即  被  告  丁○○
            丙○○
前列二人共同
選任辯護人  蔣宜庭律師
            鄭洋一律師
上列上訴人因搶奪案件，不服臺灣士林地方法院96年度訴字第42
2號，中華民國97年6月30日第一審判決（起訴案號：臺灣士林地
方法院檢察署95年度偵字第14663號、96年度偵字第374號），提
起上訴，本院判決如下：
    主  文
上訴駁回。
    事  實
一、丁○○前於民國93年11月間，因搶奪及竊盜案件，經台灣士
    林地方法院以93年度訴字611號判決處有期徒刑1年2月及7月
    ，應執行有期徒刑1年7月，上訴後經本院以93年上訴字3606
    號駁回上訴，於94年3月8日入監執行，於95年3月1日縮刑期
    滿執行完畢。詎丁○○猶不知悔改，基於意圖為自己不法所
    有之犯意，於95年11月18日下午9時11分許，穿著白藍條紋
    上衣，戴白色之安全帽，騎乘其父黃萬福所有車號BQX-956
    號機車，在臺北縣淡水鎮○○路30巷口，趁甲○○不備之際
    ，自甲○○右側搶奪其白色皮包（內有信用卡2張、提款卡2
    張、行動電話2支、新光三越禮券600元、現金300元），得
    手後，騎機車往自強路方向逃逸。嗣經臺北縣政府警察局淡
    水分局調閱監視錄影器後，於同年月22日通知丁○○到案，
    始查得上情。
二、案經臺北市政府警察局北投分局及臺北縣政府警察局淡水分
    局報請臺灣士林地方法院檢察署檢察官偵查起訴。
    理  由
壹、證據能力
    按傳聞法則之重要理論依據，在於傳聞證據未經當事人之反
    對詰問予以核實，乃予排斥，惟若當事人已放棄對原供述人
    之反對詰問權，於法院審判時表明同意該等傳聞證據可作為
    證據，基於證據資料愈豐富，愈有助於真實發現之理念，並
    貫徹刑事訴訟法修法加重當事人進行主義之精神，確認當事
    人對於證據能力有處分權之制度，傳聞證據經當事人同意作
    為證據，法院認為適當者，亦得為證據。另當事人於調查證
    據時，對於傳聞證據表示「沒有意見」、「對於證據調查無
    意見」，而未於言詞辯論終結前聲明異議，應視為已有將該
    等傳聞證據採為證據之同意，此刑事訴訟法第159條之5定有
    明文。是以下所引證據，經本院當庭提示，檢察官、上訴人
    即被告與其辯護人均無意見，有本院審判筆錄可稽，且未於
    言詞辯論終結前聲明異議，本院審酌該等證據作成之情況，
    認為適於為本件認定事實之依據，依刑事訴訟法第159條之5
    第2項規定，應具有證據能力，該得採為證據，合先說明。
貳、有罪部分（丁○○被訴單獨搶奪部分）
一、訊據被告丁○○雖矢口否認有何搶奪犯行，辯稱：伊於95年
    11月17日騎乘車號BQX-956 號機車前往中壢應徵工作，應徵
    後於星期一即95年11月20日正式上班，因住宿期間之使用方
    便乃將機車停在桃園市○○路511號附近，並將當日所穿藍
    白上衣置於機車置物箱內，之後便搭計程車返回淡水住家，
    至21日晚始發現機車遭竊，並立即報遺失，是起訴書所指伊
    於18日騎乘上開機車犯搶奪案件，恐有誤會，且伊應徵所穿
    之衣物與行搶者所著衣物領口亦有不同云云。辯護人辯護意
    旨略以：(1)被告應徵當日所穿衣服，以當時台北縣淡水鎮之
    天候，斷不可能隔日再穿(2)證人甲○○警詢中證述行搶者，
    先是證述穿短袖，後又改稱穿長袖，應以最初證述為真，則
    被告應徵所穿之衣服既是長袖，與行搶者所著短袖不符(3)被
    告機車失竊後，經警尋獲，車箱內所置之安全帽係黑色，與
    行搶者所戴安全帽顏色不同(4)證人甲○○未目睹行搶者臉部
    ，無法指認被告所為云云。
二、然查：
  (一)證人即被害人甲○○於上開時地如何被搶走皮包之事實，業
    據其於原審審理時證稱：「（請說明被搶的經過情形？）當
    天我從竹圍捷運站走民族路回家，到巷口的時候，我是靠路
    的左側，我包包揹在右方，車子從我右後方行搶，車上只有
    一人，我記得他是戴深色的安全帽，是穿深色與白色橫條紋
    運動上衣，褲子部分我看不到」、「（歹徒所騎乘的機車有
    何特徵？）應該是重型，從機車的座墊及內裝來看是深色，
    因是車速過快，我沒有看到車牌及款式」、「（當時行搶的
    力道如何？）行搶的力道很大，我差點跌倒」「（是否可以
    判斷行搶的人是年輕人或是老年人？）從背後的體型及力道
    來看，應該是年輕人」、「（為何你在案發後，你在警局竹
    圍派出所內製作筆錄時，你說歹徒頭戴白色半罩式安全帽，
    你現在又說不記得，到底何者記憶為真？）以警詢筆錄為準
    ，當時記憶比較清楚」、「（《審判長提示96偵374號35、3
    6頁》第35頁照片的人是當時行搶的人嗎？）是」、「（你
    指認第36頁的照片中之人為行搶者，你是何根據？）警察不
    是叫我指認照片的人是否為行搶者，而是問我這件衣服與搶
    我人的衣服是否相同，我覺得衣服是相同的」等語綦詳（見
    原審審理卷一第141-143頁），且有95年11月18日下午9時11
    分許在淡水鎮○○路30巷口之監視錄影器翻拍照片2張在卷
    可稽，足見證人甲○○所目擊之行搶者，係頭戴半罩式安全
    帽，身穿白藍條紋上衣，騎乘車號BQX-956號機車之人。而
    車號BQX-956號機車係被告丁○○之父黃萬福所有，已據證
    人黃萬福於原審審理時證述在卷（見原審法院卷一第194頁
    ），且被告丁○○於95年11月17日下午2時21分許到桃園縣
    中壢市○○路188號佳鼎科技股份有限公司（下稱佳鼎公司
    ）辦公大樓一樓應徵時，穿著白藍條紋之上衣，迭據被告於
    警詢時供明在卷，復有佳鼎公司辦公大樓一樓95年11月17日
    之監視錄影翻拍照片2張在卷可憑（見374號偵查卷第6、36
    頁），經核確與行搶者之穿著相同之上衣，尚無被告於本院
    所稱二者領口不符等情。顯見搶奪甲○○皮包之人，確係被
    告丁○○。
  (二)證人即被告丁○○之父黃萬福於原審審理時證稱：被告丁○○從中壢應徵回來，是伊以福特汽車載被告丁○○回家云云
    （見原審法院審理卷一第197頁），核與其於警詢時證述95
    年11月17日下午6時伊沒有騎機車至淡水捷運站載被告丁○○回家情節不符，亦與被告丁○○於警詢時供述當日證人黃
    萬福有到淡水捷運站以機車載伊回家情節不符（見374號偵
    查卷第22、8頁、原審審理卷一第199頁）。證人黃萬福於原
    審審理時又證稱：95年11月20日上午6時，伊沒有載被告丁○○到淡水捷運站搭計程車去中壢上班云云（見原審審理卷
    一第195頁），核與被告丁○○於警詢時及原審審理中供述
    95年11月20日其父有騎機車載伊到淡水捷運站搭乘計程車去
    中壢上班情節不符（見374號偵查卷第11頁、原審審理卷一
    第200頁），足見證人黃萬福於審理中之證詞顯與事實不符
    ，自難採為有利於被告丁○○之判決基礎。
  (三)按被告所駕駛車號BQX-956號機車遭竊一節，依被告自稱機
    車失竊後之交通行程，前經查明顯有不實，已如上述，是被
    告於95年11月17日應徵後，辯稱將機車停放在桃園市○○路
    511號前，已難採信。又徵之被告於同年10月20日曾因涉嫌
    機車搶奪遭員警搜索、調查，並經提示監視器翻拍照片，是
    被告應知街頭搶劫，有遭監視器攝錄之風險，是其於本案95
    年11月17日案發後，旋即於95年11月21日夜間9時30分，前
    往桃園縣警察局桃園分局中路派出所報案車號BQX-956號機
    車失竊，以圖逃脫罪責，至堪認定，當無法採為被告有利之
    認定。至於被告辯稱，遺失遭尋獲之前開機車車箱中之安全
    帽為黑色，與行搶者所戴之安全帽顏色不符等情縱然屬實，
    亦無法排除被告擁有兩頂以上之安全帽，是難據為被告有利
    之認定。
  (四)另被告應徵所穿白藍條紋長袖上衣，辯護人主張淡水時值細
    雨紛飛，不可能連續2日穿著同1件衣服，進而推認行搶者非
    被告，應屬臆測之詞，毫無依據。從而，辯護人主張應向中
    央氣象局調取95年11月17日、18日之天氣資料，因乏與本案
    待證事實之關連性，自無調查必要。又證人甲○○遭歹徒騎
    機車，自後方猝然搶奪，於驚嚇之際，未注意歹徒究著長袖
    或短袖，本是情理之常，是其於警詢中雖曾言搶奪者著短袖
    ，後又改口著長袖，此部份之證詞雖有反覆，仍無礙其證詞
    之證明力，亦難以此據為被告有利之認定。
三、綜上所述，本案被告犯行有前揭證人證述可稽，復有監視器
    錄影畫面及其翻拍照片可佐，被告丁○○所辯，應屬卸責飾
    詞，不足採信。此部分事證明確，被告丁○○犯行堪以認定
    。
四、核被告丁○○所為，係犯刑法第325條第1項之搶奪罪。又被
    告有事實欄所述犯罪科刑執行情形，有臺灣高等法院被告前
    案紀錄表附卷可參，其於有期徒刑執行完畢5年內，再故意
    犯本件有期徒刑以上之罪，應依刑法第47條第1項之規定論
    以累犯，並加重其刑。
五、原審同上見解，認被告搶奪行為，適用刑法第325條第1項、
    第47條第1項，審酌被告前因搶奪經判刑執行完畢，猶不知
    悔改，再騎乘機車在道路上搶奪行走婦女之皮包，對社會治
    安影響至鉅，犯後猶飾詞否認犯行，毫無悔意等一切情事，
    量處有期徒刑1年8月。經核並無違誤，量刑亦稱允當。被告
    仍執前詞，認無搶奪之犯行，提起上訴，核無理由，應予以
    駁回
參、無罪部分（丙○○、丁○○被訴共同搶奪部分）
一、公訴意旨另以：被告丙○○、丁○○共同基於意圖為自己不
    法所有之犯意聯絡，二人共乘其父黃萬福所有車號BQX-956
    號機車，戴綠色及白色之安全帽，由一人騎乘機車，另一人
    乘於後座，於附表所示之時間、地點，騎乘機車接近附表所
    示之女子身旁時，趁陳四美、乙○○及戊○等女子不備之際
    ，由搭乘後座之人出手搶奪陳四美、乙○○及戊○之皮包，
    得手後，立即騎車逃逸，而獲得附表所示之財物。嗣於95年
    1月20日下午2時10分許，臺北市政府警察局北投分局光明派
    出所警員執行防搶勤務，發現丙○○、丁○○騎乘機車行經
    北投區○○街182號前，其等特徵與95年9月12日、17日、23
    日陳四美、乙○○、戊○遭搶時監視錄影器所攝畫面相符，
    上前攔查並逮捕二人，且在二人之機車上搜索起獲藍色、銀
    色雨衣各一件，綠色、白色安全帽各一頂等物，因認被告等
    共犯刑法第325條第1項之搶奪罪嫌云云。
二、按犯罪事實，應依證據認定之，無證據不得認定犯罪事實，
    又不能證明被告犯罪者，應諭知無罪之判決，刑事訴訟法第
    154條第2項、第301條第1項分別定有明文。次按刑事訴訟法
    所謂認定犯罪事實之證據，係指足以認定被告確有犯罪行為
    之積極證據而言，該項證據自須適合於被告犯罪事實之認定
    ，始得採為斷罪資料。如未能發現相當證據，或證據不足以
    證明，自不能以推測或擬制之方法，以為裁判之基礎。又刑
    事訴訟上證明之資料，無論其為直接或間接之證據，均須達
    於一般之人均不致有所懷疑，而得確信其為真實之程度，始
    得據為有罪之認定，若其關於被告是否犯罪之證明未能達此
    程度，而有合理性懷疑之存在，致使無從形成有罪之確信，
    根據「罪證有疑，利於被告」之證據法則，即不得遽為不利
    於被告之認定（最高法院29年上字第3105號、40年臺上字第
    86號、76年臺上字第4986號判例參照）。另刑事訴訟法第16
    1條第1項規定，檢察官就被告犯罪事實，應負舉證責任，並
    指出證明之方法。因此，檢察官對於起訴之犯罪事實，應負
    提出證據及說服之實質舉證責任。倘其所提出之證據，不足
    為被告有罪之積極證明，或其闡明之證明方法，無從說服法
    官以形成被告有罪之心證，基於無罪推定之原則，自應為被
    告無罪判決之諭知（最高法院92年臺上字第128號判例要旨
    參照）。
三、公訴人認被告等涉犯上開罪嫌，無非係以搶奪現場附近之監
    視錄影器翻拍照片、檢察事務官勘驗筆錄、自願搜索同意書
    及筆錄、證人陳四美、乙○○、戊○、陳漢斌之證詞為其主
    要論據。惟訊據被告等均堅決否認有何搶奪犯行，被告等均
    辯稱：伊等有工作，財物上無困難，實在不需要搶奪被害人
    之財物等語。辯護人辯護意旨略以：被告二人因服用戒毒藥
    ，所指搶奪時間，被告2人精神不濟，不可能搶奪等語。經
    查：
  (一)公訴人以95年9月12日15時10分許，在臺北市○○○○街31
    巷之監視錄影器翻拍照片，顯示歹徒騎乘山葉125CC之銀色
    機車，頭戴白色、綠色之安全帽；又於95年9月17日14時許
    ，在臺北市○○區○○路63號附近監視錄影器翻拍照片，顯
    示前座歹徒係騎乘銀色機車，頭戴白、黑色半罩式安全帽，
    穿綠色短袖上衣、後座歹徒戴綠色全罩式安全帽，穿銀白色
    小飛俠雨衣；又95年9月23日14時30分許，在臺北市○○區
    ○○路60號附近之監視錄影器翻拍照片，顯示行為人係騎乘
    銀色機車，頭戴白色、綠色之安全帽，穿著銀色、藍色之小
    飛俠式雨衣，均與被告等之特徵相符，然經本院詳視此些照
    片影像，因畫面人物過小，影像模楜不清或僅攝錄到背影，
    ，自難依前開翻拍之照片，即遽認騎乘機車者係被告二人。
  (二)證人即被害人陳四美於偵查中證稱：「（搶你的人有何特徵
    ？）我記得是二個人騎深色的機車，後面的那個是男生，但
    後面的那個遮住前面那個，故我沒有看到，後面那個長得比
    較壯碩」、「（車牌號碼為何？）沒看到，但也沒遮蓋起來
    」等語（見374偵查卷第46頁），又於原審審理時證稱：「
    （請簡述95年9月15日北投自強街巷口，被搶情形？）當天
    中午時，經過巷子時，就有二位騎士騎乘機車，我當時左手
    有提一個手提包，機車從我左側行搶後，就轉入自強街逃逸
    ，當時時間非常迅速，我沒有看到面貌」、「（你是否記得
    機車的顏色、式樣？）不記得、「（你對這二位歹徒，假如
    讓你指認，你是否可以指認出？）不能，因為我沒有看到人
    」、「（歹徒穿著如何？）我有一點印象是穿紅色，但是錄
    影帶調出後，紅色好像是騎機車的人穿的，不是穿著西裝，
    不知道要歸於休閒或是運動服」等語（見原審審理卷一第12
    5-126頁），足見證人陳四美於搶案發生時，並沒看到歹徒
    之面貌或不記得車牌，且就歹徒穿著亦多籠統陳述安全帽、
    雨衣顏色樣式類似而已，其於偵審中之不確定之證詞，要難
    遽採為不利於被告等之認定。又公訴人所提之95年9月12 日
    上午10時許，在臺北市○○區○○街31巷之監視錄影器翻拍
    照片2張（見14663號偵查卷第9頁），核與照片上記載拍攝
    日期為95年9月13日不符，既非被告等犯罪時所拍錄之照片
    ，亦不足採為不利於柀告等之認定。
  (三)證人即被害人乙○○於偵查中證稱：「（機車的車號樣式為
    何？）不記得，我只知道機車是灰黑色、顏色不是很亮的白
    色，是感覺比較暗的銀灰色」、「（騎車之人衣著為何？）
    好像是黑色的Ｔ恤上衣、褲子我沒有看到，安全帽應該是黑
    色的」、「（騎車之人安全帽是全罩或半罩？）我不確定，
    因為我只能從後方看到」等語（見14663 號偵查卷第80頁）
    ，又於原審審理時證稱：「（這二位歹徒特徵，是否記得？
    ）沒有辦法很確定，只知道後座的人是瘦的，前座的人是胖
    的，好像他們有戴安全帽」、「（是否記得安全帽的顏色或
    是衣服、車子的顏色？）速度太快，及當下的狀況，我只記
    得是深色」、「（是否可指認歹徒？）我只有看到歹徒的背
    影，我無法指認」、「（偵查卷第35-38頁的照片，是否你
    當時指認的照片？）是」、「（請問照片上所顯示的機車及
    騎士衣服、穿著與行搶者是否相符？）警方是從監視錄影帶
    內找到歹徒的畫面，再找真人模擬，拍攝成現在提示給我看
    的照片，警察再請我確認當時行搶者胖瘦高矮及穿著，是否
    如照片上的影像所示，（改稱）其實我到警局的時候，警察
    已經拍攝好照片，我並不清楚，警方是從監視錄影帶上面看
    歹徒的特徵，所模擬拍攝或是依照我之前所述的歹徒特徵所
    模擬拍攝的」等語（見原審審理卷一第131、133-134頁），
    足見證人乙○○於搶案發生時，僅看見歹徒之背影，未能看
    見其等面貌，亦不記得車牌號碼，且就歹徒穿著亦多籠統陳
    述安全帽、雨衣顏色樣式類似而已，其於偵審中之證述，要
    屬不確定之證詞，要難遽採為不利被告等之認定。又公訴人
    於原審審理時補充於95年9月17日14時許，在臺北市○○區
    ○○路63號附之監視錄影器翻拍照片2張為證據（見14663
    號偵查卷第8頁），觀諸上開照片中騎機車後座之人，為穿
    著銀白色雨衣，核與證人於原審審理時證稱：歹徒當時並未
    穿雨衣，只是車牌用雨衣蓋住等語不符（見原審審理卷一第
    134頁），亦不足以採為被告等不利之認定。
  (四)證人即被害人戊○於偵查中證稱：「（機車的車號或樣式為
    何？）不記得，因為雨衣擋住了車牌，當時下毛毛雨，騎車
    及後座的人都有穿雨衣」、「（騎車之人衣著為何？）穿雨
    衣，我印象中有二件雨衣，一件是灰色，另一件是藍色」等
    語（見14663號偵查卷第82頁），又於原審審理時證稱：「
    （被搶的當時，有無看到歹徒的特徵？）沒有看到，歹徒二
    人是硬拉我的皮包，所以我跌倒，手上的塑膠袋物品灑一地
    」、「（從照片中的二位騎士的衣著來看，是否當時行搶的
    人？）從錄影帶的情節來看，應該是，當時我很害怕，根本
    不記得騎士的衣著，只記得深色的雨衣，大牌有蓋住」等語
    （見原審審理卷一第136-138頁），足見證人戊○於搶案發
    生時，因時間不過數秒，其對歹徒之視覺印象甚為模糊，且
    因害怕而未看清楚歹徒之面貌，亦不記得車牌號碼，其於偵
    審中之證述，顯非確切之記憶，要難遽採為不利被告等之判
    決基礎。
  (五)證人即臺北市政府警察局北投分局光明派出所警員陳漢斌於
    偵查中證稱：於95年10月20日下午在中和街與珠海路口發現
    被告二人騎乘銀灰色機車，一個戴綠色安全帽，一個戴白色
    安全帽，在機車置物箱內起獲藍色雨衣及銀色雨衣各一件等
    語，雖與前開監視錄影帶翻拍照片之安全帽及雨衣之顏色相
    似，尚不足以據此認被告等涉犯上述三件共同搶奪犯行。
  (六)綜上，證人所述及監視錄影所翻拍之照片，均無法確認被告
    即是搶案之歹徒，是公訴人所舉證據，尚不能證明被告等有
    共同搶奪之犯罪事實，本院無從形成對被告等有罪之心證，
    基於無罪推定之原則，此部分應為被告等無罪之諭知。
四、原審本同上之見解，以不能證明被告2人共同搶奪罪，而為
    被告此部分無罪之諭知，其認事用法，俱無違誤。檢察官上
    訴意旨，仍執陳詞，認被告二人確實有搶奪之犯行，指責原
    判決此部分不當，不能認為有理由，應予駁回。
據上論斷，應依刑事訴訟法第368條，判決如主文。
本案經檢察官沈世箴到庭執行職務。
中    華    民    國    97    年    12    月    10    日
                  刑事第八庭    審判長法  官  鄭文肅
                                      法  官  蔡光治
                                      法  官  劉嶽承
以上正本證明與原本無異。
如不服本判決，應於收受送達後10日內向本院提出上訴書狀，其
未敘述上訴之理由者並得於提起上訴後10日內向本院補提理由書
（均須按他造當事人之人數附繕本）「切勿逕送上級法院」。
                                      書記官  魏淑娟
中    華    民    國    97    年    12    月    10    日
附錄本件論罪科刑法條：
中華民國刑法第325條
（普通搶奪罪）
意圖為自己或第三人不法之所有，而搶奪他人之動產者，處 6 月
以上 5 年以下有期徒刑。
因而致人於死者，處無期徒刑或 7 年以上有期徒刑，致重傷者，
處 3 年以上 10 年以下有期徒刑。
第 1 項之未遂犯罰之。
附表：
   ┌──┬─────┬───────┬────┬──────┐
   │編號│ 行為日期 │ 行 為 地 點  │ 被害人 │所 得 財 物 │
   ├──┼─────┼───────┼────┼──────┤
   │ 1  │95年9月12 │臺北市北投區自│陳四美  │黃色皮包、身│
   │    │日15時10分│強街31巷口附近│        │分證、信用卡│
   │    │許        │              │        │3張、現金   │
   │    │          │              │        │6000元、鑰匙│
   │    │          │              │        │2串         │
   ├──┼─────┼───────┼────┼──────┤
   │ 2  │95年9月17 │臺北市北投區清│乙○○  │BURBERRY皮包│
   │    │日14時許  │江路63號附近  │        │、信用卡2張 │
   │    │          │              │        │、亞爵卡、健│
   │    │          │              │        │保卡2張、行 │
   │    │          │              │        │動電話2支、 │
   │    │          │              │        │現金3000元  │
   ├──┼─────┼───────┼────┼──────┤
   │ 3  │95年9月23 │臺北市北投區溫│戊○    │粉紅色皮包、│
   │    │日14時30分│泉路60號附近  │        │提款卡2張、 │
   │    │許        │              │        │行動電話1支 │
   │    │          │              │        │、捷運悠遊卡│
   │    │          │              │        │1張、鑰匙1串│
   │    │          │              │        │、現金19000 │
   │    │          │              │        │元          │
   └──┴─────┴───────┴────┴──────┘


司法院資訊處製作；財團法人民間司法改革基金會備份。
